臺灣嘉義地方法院民事裁定　　　　　　　　96年度破字第14號
聲　請　人　台群機電企業股份有限公司
法定代理人　甲○○
上列當事人間聲請宣告破產事件，本院裁定如下：
  主  文
聲請駁回。
聲請程序費用由聲請人負擔。
  理  由
一聲請意旨略以：聲請人因經營不善，負債累累，負債如附表1
  所示，合計新臺幣（下同）5,844,267元，資產如附表2所示，
  合計1,023,518元，已無力清償債務，聲請人之股東同意聲請
  宣告破產，又聲請人係公司組織，有債務超過之破產特別原因
  ，以營利為目的，清償債務能力在於公司全部或大部分財產，
  如債務大於現實資產，即造成債務超過，債權人有多數，爰聲
  請宣告破產等語。
二按破產，對債務人不能清償債務者，宣告之。財團費用及財團
  債務，應先於破產債權，隨時由破產財團清償之。破產管理人
  之報酬為財團費用。破產宣告後，如破產財團之財產不敷清償
  財團費用及財團債務時，法院因破產管理人之聲請，應以裁定
  宣告破產終止，破產法第57條、第97條、第95條第1項第3款、
  第148條分別定有明文。次按，破產程序係以破產人之一切財
  產構成破產財團，經由破產管理人依法定程序處理後，將之用
  以清償全體破產債權人，以滿足債權人債權之程序。而管理破
  產財團所需支付之財團費用及財團債務，依破產法第97條規定
  ，均係優先於破產債權而受清償。再按，稅捐之徵收，優先於
  普通債權；滯納金、利息、滯報金、怠報金、短估金及罰鍰等
  ，除本法另有規定者外，準用本法有關稅捐之規定。但第6條
  關於稅捐優先及第38條，關於加計利息之規定，對於罰鍰不在
  準用之列，是稅捐、滯納金、利息、滯報金、怠報金、短估金
  及罰鍰等，破產程序中先於他普通債權而受清償，此觀諸稅捐
  稽徵法第6條第1項、第49條、破產法第112條規定自明。從而
  ，稅捐依法既應較普通債權優先受清償，債務人之資產如已不
  足清償所欠應優先清償之上開稅捐，其他債權人更無受償可能
  ，倘予宣告破產，反而須優先支付破產財團之管理、分配所生
  之費用及破產管理人之報酬等財團費用，將使破產財團財產更
  形減少，徒使稅捐稽徵機關之上開稅捐優先債權減少分配，而
  其他債權人亦無因此受分配之可能，自與破產制度係以透過清
  理程序，將可分配之破產財團之財產，平均分配於各債權人，
  使各債權人得以平均受償，而未受償部分之請求權則視為消滅
  之本旨不合（最高法院95年度臺抗字第741號、第631號及96年
  度臺抗字第339號、681號裁定參照），
三經查，聲請人積欠財政部臺灣省北區國稅局臺北縣分局89年、
  90年度營業本稅、滯納金、滯納利息等合計3,427,358元（其
  中營業稅本稅2,767,784元），有該分局96年6月27日北區國稅
  北縣四字第0960018969號函暨檢附債權計算書1紙在卷可稽；
  又聲請人至96年6月26日止，積欠財政部臺灣省南區國稅局民
  雄稽徵所稅款、罰款合計1,506,989元，有該稽徵所96年6月27
  日南區國稅民維四字第0960007431號函附卷可參。另聲請人積
  欠臺灣土地銀行民雄分行未設定擔保債權749,500元及自96年8
  月16日起算之利息乙節，亦有該分行96年8月17日函附卷足憑
  ，應可認定。而聲請人有資產如附表2編號1、2、3汽車價值合
  計約140,000元，有行車執照3份、嘉義縣工業會動產鑑定證明
  書1份在卷可稽；並有附表2編號4現金200,000元，亦經聲請人
  提出現金查明無訛。至聲請人主張其對築聯營造公業股份有限
  公司有附表2編號5之工程款債權683,518元乙節，固據其提出
  支票3紙、合約書1份為證，然該3紙支票經提示後，因拒絕往
  來而退票，業經聲請人法定代理人自陳明確，且發票人亦即築
  聯營造公業股份有限公司現已歇業、撤銷，有營利事業登記資
  本資料查詢1紙在卷可稽，是債權可否受償，已屬可疑，縱可
  受償，合計其資產亦僅1,023,518元，足見聲請人現有資產，
  顯已不能清償債務，固可認定。然查，聲請人積欠上開稅捐既
  依法既應優先受償，而所陳報之財產，已不足完全清償該優先
  之稅捐，其他普通債權人顯無受償之可能。又稅捐乃屬國家之
  債權，並無藉由破產程序使得公平實現債權受償數額之必要，
  自不宜遽依破產程序處理，難謂有宣告破產之實益。
四況按法院宣告破產後，應選任破產管理人，並決定申報債權期
  間及第一次債權人會議期日；破產管理人應就會計師或其他適
  於管理該類破產財團之人中選任；破產管理人就任後，應清查
  整理債務人之財產狀況，並編造債權表及資產表，必要時尚須
  執行破產法第90條至第93條規定之職務，是其職務內容甚為繁
  雜，應由法院核定給予相當之報酬。另法院應依聲請或依職權
  召集債權人會議由債權人會議聽取破產管理人之報告、議決法
  定事項並行使其他權限，債權人會議得選任監查人一人或數人
  ，且實務上向認監查人係必要機關，不得免設，而監查人職司
  破產程序之監督，破產法賦予之權限甚多，職責繁重，故破產
  法亦採有酬制，應由法院斟酌其工作情形定其報酬數額，此觀
  諸破產法第64條、第83條第1項、第87條至第89條、第94條、
  第84條、第116條、第119條、第120條、第128條之規定甚明。
  又依目前破產實務，破產管理人、監查人之報酬至少各約需50
  ,000元，是本院如宣告聲請人破產，聲請人至少即應支出破產
  管理人、監查人之報酬各50,000元。是如貿然宣告破產，勢須
  優先支付破產財團費用，將使破產財團之財產更形減少，徒使
  優先債權人即稅捐機關之債權減少分配，而其他債權人因無受
  分配之可能，亦屬無益，顯與破產制度之本旨不合。
五綜上，本件應無宣告破產之實益。聲請人聲請宣告破產，為無
  理由，應予駁回。
六依破產法第5條、民事訴訟法第95條、第78條、裁定如主文。
中　　華　　民　　國　　96　　年　　12　　月　　24　　日
                        民事第二庭  法  官  蘇雅慧
以上正本係照原本作成。
如對本裁定抗告須於裁定送達後10日內向本院提出抗告狀，並繳
納裁判費新臺幣1,000元。
中　　華　　民　　國　　96　　年　　12　　月　　24　　日
                                    書記官  劉昀匊
附表1：
 ┌──┬───────────┬────────────┐
 │編號│債      權       人   │債務金額（新臺幣）      │
 ├──┼───────────┼────────────┤
 │ 1  │財政部臺灣省北區國稅局│3,396,788元             │
 ├──┼───────────┼────────────┤
 │ 2  │財政部臺灣省南區國稅局│1,497,979元             │
 ├──┼───────────┼────────────┤
 │ 3  │臺灣土地銀行民雄分行  │749,500元               │
 ├──┼───────────┼────────────┤
 │ 4  │周連宗                │200,000元               │
 ├──┴───────────┴────────────┤
 │ 總計：5,844,267元                                    │
 └───────────────────────────┘
附表2
 ┌──┬───────────┬────────────┐
 │編號│財   產    明    細   │財產價值（新臺幣）      │
 ├──┼───────────┼────────────┤
 │ 1  │HONDA自用小客車1輛（車│70,000元                │
 │    │號4835-LU）           │                        │
 ├──┼───────────┼────────────┤
 │ 2  │裕隆自用小客車1輛（車 │50,000元                │
 │    │號UQ-3528）           │                        │
 ├──┼───────────┼────────────┤
 │ 3  │TOYOTA客貨兩用汽車1輛 │20,000元                │
 │    │（車號RW-2012）       │                        │
 ├──┼───────────┼────────────┤
 │ 4  │現金                  │200,000元               │
 ├──┼───────────┼────────────┤
 │ 5  │對築聯營造工程股份有限│683,518元               │
 │    │公司應收工程款債權    │                        │
 ├──┴───────────┴────────────┤
 │ 總計：1,023,518元                                    │
 └───────────────────────────┘
